【裁判字號】    97,交聲,223
【裁判日期】    970716
【裁判案由】    違反道路交通管理處罰條例聲明異議
【裁判全文】
臺灣基隆地方法院交通事件裁定        97年度交聲字第223 號
移送機關即
原處分機關  交通部公路總局臺北區監理所基隆監理站
異  議  人
即受處分人  甲○○
上列受處分人因違反道路交通管理處罰條例聲明異議案件，對於
交通部公路總局臺北區監理所基隆監理站於中華民國97年6月16
日所為之處分（原處分案號：基監字第裁42-RB0000000號），聲
明異議，本院裁定如下：
    主  文
異議駁回。
    理  由
一、原處分意旨略以：本件異議人即受處分人（下簡稱異議人）
    甲○○駕駛車牌號碼AD5-618 號重型機車，於民國97年6 月
    6日下午2時08分許，行經基隆市○○路與忠四路口處因「不
    遵守道路交通標誌之指示 (不依規定二段式左轉) 」違規，
    遂經原舉發單位以基警交字第RB0000000 號通知單當場舉發
    之。嗣異議人不服，於上開通知單所載應到案日期前向原舉
    發單位提起申訴，尚未待舉發單位函復即於97 年6月16日到
    案聽候裁決，並具狀提起聲明異議，本站遂依道路交通管理
    處罰條例第
     9條前段及違反道路交通管理事件統一裁罰基準及處理細則
    第41條第 4項規定裁決如裁決書處罰主文，即依違反道路交
    通管理處罰條例第48條第 1項第 2款規定，裁處罰鍰新臺幣
    （下同） 600元，並依同法第63條第1項第1款記違規點數 1
    點，於法並無不合等語。
二、異議意旨略以：異議人甲○○於97年6月6日下午 2時08分許
    駕駛車牌號碼 AD5-618號重型機車，行經基隆市○○路與忠
    四路口處遭基隆市警察局交通隊執勤員警以不依規定二段式
    左轉違規舉發開單之同時，另有機車一台與計程車一輛亦未
    依規定二段式左轉，表示該交通隊執勤員警嚴重失職，為此
    聲明異議云云。
三、按汽車駕駛人轉彎時，不依標誌、標線、號誌指示者，處60
    0 以上1,800元以下罰鍰，並記違規點數1點，道路交通管理
    處罰條例第48條第1項第2款、及第63條第1項第1款分別定有
    明文。
四、經查：
（一）本件異議人即受處分人甲○○於上揭時、地，騎乘車牌號
      碼 AD5-618號重型機車，為執勤員警施俊明攔停舉發「未
      依規定二段式左轉」，此有基隆市警察局舉發違反道路交
      通管理事件基警交字第 RB0000000號違反道路交通管理事
      件通知單影本 1份可稽，並未經異議人否認有違規二收式
      左轉之事實，異議人之違規事實堪以認定。
（二）異議人即受處分人辯稱：於異議人行經基隆市○○路與忠
      四路口處遭基隆市警察局交通隊執勤員警以「不依規定二
      段式左轉」違規舉發開單之同時，另有機車一台與計程車
      一輛亦未依規定二段式左轉，表示該交通隊執勤員警嚴重
      失職，惟據其所稱計程車未依規定遵守二段式左轉，顯不
      足採，另查，行政機關在作成行政行為之時，對於相同或
      有同一性之事件，若無正當理由，固應受其行政慣例或先
      例之拘束，此即行政法上由「平等原則」推導而出之「行
      政自我拘束原則」；惟人民只有在行政慣例或行政先例「
      合法」之情形下，始有主張「行政自我拘束原則」之餘地
      。蓋人民對於行政機關不法之行為，並無請求權而言，即
      人民並未享有「不法」之「平等權」！茲本案異議人既查
      有違規事實在先，則就令舉發單位宥於人力或其他因素，
      而不能或未曾就類此違規情節全數舉發，然異議人仍非得
      持以主張應一併免罰或均罰；易言之，異議人違規事實既
      屬明確，即不容異議人藉詞尚有其他車輛亦違反二段式左
      轉規定，而員警竟不予開單，而有「嚴重失職」之嫌等云
      云，此種「不法平等」之主張，與法有違，亦非憲法所保
      障之平等權，應不可採。
 五、綜上所述，受處分人確有在前述時、地騎乘重型機車在設
     有機慢車兩段左轉標誌之交岔路口，不依該標誌之指示以
     兩段式完成左轉，而逕行直接左轉之違規行為。從而原處
     分機關依前揭道路交通管理處罰條例等規定，裁處受處分
     人罰鍰600元並予記違規點數1點，核無違誤，本件受處分
     人之異議為無理由，應將其異議駁回。
 六、據上論斷，應依道路交通案件處理辦法第19條，裁定如主
     文。
中    華    民    國    97    年    7     月    16    日
                  交通法庭法    官  何怡穎
以上正本證明與原本無異。
對於本件裁定如有不服，應於送達後5 日內， 向本院提出抗告書
狀，敘述抗告之理由，抗告於臺灣高等法院。
中    華    民    國    97    年    7     月    16    日
                          書 記 官  鄭梅君


司法院資訊處製作；財團法人民間司法改革基金會備份。
